【裁判字號】    99,婚,2
【裁判日期】    990203
【裁判案由】    離婚等
【裁判全文】
臺灣臺中地方法院民事裁定                99年度婚字第2號
聲  請  人  丁○○○
上列聲請人聲請選任特別代理人事件，本院裁定如下：
    主      文
選任丁○○○於原告丙○○對被告乙○○提起臺灣臺中地方法院
九十九年度婚字第二號離婚等訴訟中，為原告丙○○之特別代理
人。
    理  由
一、本件聲請意旨略稱：本件聲請人為原告丙○○之母，為其親
    屬，丙○○早於民國七十九年一月九日與被告乙○○結婚，
    嗣乙○○於八八年十二月間離家出走，經尋找未果，遂向臺
    中縣警察局大甲分局日南派出所申報失蹤人口，後於八十九
    年四月二日經桃園派出所通知尋獲，乙○○仍不返家與妻兒
    相聚，且乙○○離家前所簽立之離婚協議書，應允按月給付
    新臺幣二萬元之生活開銷及教育費用與原告丙○○，亦未履
    行，故乙○○顯係惡意遺棄在繼續狀態中，已構成離婚之事
    由。惟因原告丙○○為重度智、精障礙，生活及職業功能退
    化，無親自為訴訟之能力，無法獨立為訴訟行為，其無法定
    代理人，恐因而延誤本訴，為此，爰依民事訴訟法第五十一
    條第二項規定，聲請選任原告之母劉張秀玉即聲請人為原告
    之特別代理人等語。並提出受理查尋人口案件登記表、協議
    書、戶籍謄本、中華民國國民身分證、中華民國身心障礙手
    冊等件為證。
二、按無訴訟能力人有為訴訟之必要，而無法定代理人，或法定
    代理人不能行代理權者，其親屬或利害關係人，得聲請受訴
    法院之審判長，選任特別代理人，民事訴訟法第五十一條第
    二項定有明文。次按民事訴訟法第五十一條第二項所謂法定
    代理人不能行使代理權，不僅指法律上不能（如經法院宣告
    停止其權利）而言，並包括事實上之不能（如心神喪失、利
    害衝突、行方不明等）在內（最高法院五十年度臺抗字第一
    八七號判例意旨可資參照）。
三、經查：本件聲請人為原告丙○○之母，因原告丙○○對被告
    乙○○提起離婚之訴，業經本院以九十九年度婚字第二號離
    婚等事件審理中，又丙○○為重度智、精障礙，此有中華民
    國身心障礙手冊附卷可證。再聲請人主張被告乙○○長年失
    蹤未歸，未盡照顧、保護家庭義務，且曾與相對人達成離婚
    協議，有戶籍謄本、中華民國國民身分證、受理查尋人口案
    件登記表、協議書、證人甲○○即相對人與乙○○之女之證
    述在卷可稽。是衡之上情，原告丙○○自有以離婚判決除去
    其與乙○○間夫妻關係之必要，然原告丙○○於本件離婚訴
    訟事件，有為訴訟上一切攻擊防禦之必要，而原告丙○○對
    外界事務無法了解且無法以言語對外溝通，客觀上顯不能獨
    立以法律行為負義務，屬無訴訟能力之人。揆諸前揭說明，
    應認聲請人丁○○○本於親屬之地位，為相對人聲請選任特
    別代理人，自屬有據。綜上，原告丙○○屬無訴訟能力之人
    ，且有為訴訟之必要，惟無法定代理人，聲請人既為原告之
    母，且願為原告前開民事訴訟案件之特別代理人，業據聲請
    人於本院調查時陳述甚詳，本院斟酌上情，認聲請人之聲請
    ，於法並無不合，自應准許之。
四、依民事訴訟法第五十一條第二項，裁定如主文。
中    華    民    國    99    年    2     月    3     日
                  家事法庭      法  官  楊熾光
以上為正本係照原本作成。
如對本裁定抗告，須於裁定送達後十日內向本院提出抗告狀，並
繳納抗告費用新臺幣一千元。
中    華    民    國    99    年    2     月    3     日
                                書記官  郭麗娟

司法院資訊處製作；財團法人民間司法改革基金會備份。
